【裁判字號】    94,上訴,3535
【裁判日期】    950215
【裁判案由】    強盜
【裁判全文】
臺灣高等法院刑事判決                94年度上訴字第3535號
上  訴  人
即  被  告  甲○○
                    （現另案於臺灣臺北看守所）
指定辯護人  吳建昌律師
上列上訴人因強盜案件，不服臺灣板橋地方法院94年度訴字第13
19號，中華民國94年9月12日第一審判決（ 起訴案號：臺灣板橋
地方法院檢察署94年度偵字第9730號），提起上訴，本院判決如
下：
    主  文
上訴駁回。
    事  實
一、甲○○於民國九十四年三月間因恐嚇案件，經台灣板橋地方
    法院判處有期徒刑一年，嗣經本院撤銷原判決，改判處有期
    徒刑二年十月，於同年八月十五日確定（不構成累犯）。其
    另基於意圖為自己不法所有之概括犯意，於九十四年五月二
    十五日凌晨四時四十六分許，攜帶其所有客觀上足供兇器使
    用之水果刀一把，至臺北縣三重市○○路○段一七六號「全
    家便利超商」，在該店內報架處，於距離該店店員乙○○前
    約十五公分處，以前述水果刀指向店員乙○○胸部，口稱「
    搶劫」，致使乙○○不能抗拒，旋命乙○○進入該店櫃檯內
    ，其尾隨在後，喝令乙○○取出店內購物袋及開啟收銀機交
    付款項，嗣嫌乙○○動作緩慢，甲○○亦自行動手拿取收銀
    機內之現金，且命乙○○交付該店中櫃檯內之公共電話IC卡
    、行動電話儲值卡、香菸及預備金，復自行動手取去香菸，
    而乙○○因無預備金之保險箱鑰匙，故作罷，甲○○計強盜
    取得現金新台幣（下同）七千三百六十五元、公共電話IC卡
    暨行動電話儲值卡共三十五張、七星香菸十條、大衛杜夫香
    菸一條（起訴書贅載網路遊戲點數卡三十五張），繼而喝令
    乙○○進入該店內儲藏室後 ，隨即騎乘車牌號碼CHW-198機
    車逃離現場；其承上開概括犯意，復於同年六月二日凌晨三
    時四十分許，再持上述水果刀，至臺北縣新莊市○○街一二
    七號「萊爾富便利超商」，在該店櫃檯前距離該店副店長丙○○三十公分許處，以該水果刀指向丙○○胸部，致丙○○
    不能抗拒，循勢命丙○○進入櫃檯內，其尾隨在後，並喝令
    丙○○以店內購物袋裝入收銀機內款項，嗣嫌丙○○動作緩
    慢，即自行動手，至收銀機取款，及在櫃檯內拿取公共電話
    IC卡、行動電話儲值卡，計強盜取得現金四百元、公共電話
    IC卡暨行動電話儲值卡共七十張（價值四萬六千八百元，起
    訴書誤載為公共電話IC卡七十張）、網路遊戲卡一百四十張
    （價值三萬元）、七星香菸十五條（價值七千五百元），又
    喝令丙○○交出店內之預備金及渠所有之個人皮夾、行動電
    話，丙○○佯稱無該等物品而作罷，再喝令丙○○進入店內
    儲藏室後，旋騎乘上述機車逃離現場，並於同日凌晨四時十
    分許，將其中強盜所得之七星香菸十一條，攜至臺北縣三重
    市○○路○段五四號「網際爭霸網咖店」，寄放於不知情之
    陳志遠處。嗣甲○○於同年六月四日凌晨四時三十分許，騎
    乘上開機車行經臺北縣新莊市○○路○段五七號前，為警發
    覺其所著衣物與轄區強盜案件犯嫌服飾相同，予以盤查而查
    獲，並於該機車內扣得前揭水果刀，另循線在臺北縣三重市
    ○○街三五七巷五九號三樓其住處，扣得網路遊戲卡五張，
    及在前開「網際爭霸網咖店」內，扣得其寄放之上述香菸。
二、案經乙○○、丙○○訴由臺北縣政府警察局新莊分局報請臺
    灣板橋地方法院檢察署檢察官偵查起訴。
    理  由
一、訊據上訴人即被告甲○○矢口否認上揭強盜犯行，辯稱伊只
    是以恐嚇手段恐嚇被害人交付錢財而已云云。經查：
  (一)被害人乙○○、丙○○於原審對被告之犯行結證綦詳（詳見
    原審卷第五十至五二頁、四六至四九頁）。被害人乙○○指
    稱：被告持刀進入店內，距離伊不及十五公分，並稱搶劫，
    旋尾隨伊進入櫃檯，於命其取出財物或被告自行動手時，被
    告始終持刀（詳原審卷第五一頁）；丙○○亦稱：一開始被
    告係在櫃檯外，距離渠約三步，但被告進入櫃檯時，即在渠
    右側，僅距離約1步而已，兩人幾乎站在一起，被告手上仍
    持刀，被告命渠取物時，亦自行動手，彼此之手部且互相交
    錯等語（詳原審卷第四八頁）。再被告強取上揭「全家便利
    超商」之過程，亦被該店內之監視器全程拍攝，並經本院當
    庭勘驗該錄影帶，發現被告於四時四十六分三十七秒進入店
    內，四十六分四十一秒持刀直接刺向被害人乙○○，幾乎刺
    到被害人身體，四十六分四十二秒被害人乙○○往後退，被
    告繼續手持刀伸出直接指向被害人乙○○胸部下方，幾乎接
    近胸前，此有本院勘驗筆錄可憑（詳本院卷第五十頁）。
  (二)扣案之水果刀為尖銳之器物，客觀上足供兇器使用，至為明
    確，此有照片可參（見偵查卷第三八頁）。此外另有扣押物
    品目錄表（見偵查卷第二四頁、三一頁、三六頁）、贓物認
    人領保管單（見偵查卷第三七頁）、查獲贓物之照片（見偵
    查卷第四十至四四頁）、被告犯案時之衣褲照片（見偵查卷
    第四五頁）等可佐。
  (三)按強盜罪所施用之強暴、脅迫手段，祇須足以壓抑被害人之
    抗拒，使其喪失意思自由為已足，縱令被害人實際無抗拒行
    為，仍於強盜罪之成立，不生影響；又強盜罪之強暴、脅迫
    ，祇須抑壓被害人之抗拒或使被害人身體上、精神上，處於
    不能抗拒之狀態為已足，其暴力縱未與被害人身體接觸，仍
    不能不謂有強暴、脅迫行為，分別有最高法院二十年非字第
    八四號、三十年上字第三０二三號及二二年上字第三一七號
    判例可資參照。據上，依被害人乙○○、丙○○上揭證述，
    並參諸本院勘驗之錄影帶所呈現之畫面，足徵被告持銳利刀
    器進逼被害人，已足使被害人之生命、身體有隨時受害之虞
    等情狀觀之，無論係依一般人之客觀標準，或依被害人本件
    遭遇之具體情況，均可謂已達不能抗拒程度。雖被害人乙○○、丙○○於原審證述因公司規定，遇歹徒時，儘可能不抵
    抗；及被害人丙○○佯騙被告，其個人未帶皮夾暨行動電話
    等物（詳原審卷第四七頁、四八頁、五二頁），揆諸上開判
    例意旨，並不影響被告之行為該當於強盜罪之構成要件。是
    被告強盜犯行，已臻明確。至被告於原審辯稱其持刀於櫃檯
    內，並未將手伸直，而直抵被害人丙○○，且係將刀反握云
    云（詳原審卷第十二頁、第五十頁）暨於本院辯稱其僅係恐
    嚇取財云云，顯係避重就輕之詞，不足採信。
  (四)至於被告實施本件犯行之動機，其前於警詢中，即已供稱：
    其係因身上沒錢，而起意犯罪，強盜取得之香菸係供自己或
    分予朋友吸用，現金則自己花用殆盡，公共電話IC卡暨行動
    電話儲值卡等大多售予不特定人士，獲款約二萬元，均用以
    打網路遊戲，又其因每日均至「網際爭霸網咖店」把玩網路
    遊戲，乃將強盜所得香菸寄放該處，以方便吸用等語（詳偵
    查卷第九頁）；而於偵查中則供稱：係因工作不穩定，故實
    施犯罪等語（詳偵查卷第四九頁）。又被告為前開網咖店之
    常客乙節，業據證人陳志遠於警詢中證述綦詳（詳偵查卷第
    十七頁）。從而，可見被告於警詢中所供，其變易強盜財物
    為現金，係供其把玩網路遊戲花用乙情，堪信為真。準此，
    被告事後翻異其詞，飾詞改稱係為籌措其父應支付工人之工
    資云云，難謂屬實，附此敘明。
  (五)本件事證明確，被告強盜犯行足堪認定，自應依法論科。
三、核被告所為，係犯刑法第三百三十條第一項之加重強盜罪。
    被告先後二次實施強盜行為，時間緊接，所犯係罪名相同之
    罪，顯係出於概括犯意而為，為連續犯，應依同法第五十六
    條規定，以一罪論，並加重其刑。原審以被告罪證明確，適
    用上揭規定，並審酌被告尚有前述之其他犯罪紀錄，此有臺
    灣高等法院被告前案紀錄表可考（見本院卷第十五頁），可
    見被告素行欠佳，又不思勤勉向上，竟貪圖一己之私利，而
    強盜他人財物，致使被害人財產損失及精神受有嚴重驚嚇，
    可謂危害社會治安甚鉅，及盱衡其年紀尚輕、犯罪動機、目
    的、手段、犯罪後態度等一切情狀，量處有期徒刑八年；併
    諭知扣案之水果刀係被告所有，且係供其犯本件所用之物，
    已據被告供承在卷（詳偵查卷第四九頁），依刑法第三十八
    條第一項第二款規定宣告沒收。核原審認事用法，並無不合
    ，量刑亦屬允當。被告上訴否認強盜犯行，並稱原審量刑太
    重，請求撤銷改判云云，為無理由，應予駁回。
據上論斷，應依刑事訴訟法第三百六十八條，判決如主文。
本案經檢察官呂文忠到庭執行職務。
中    華    民    國    95    年    2    月    15     日
                  刑事第十九庭  審判長法  官  林堭儀
                                      法  官  蔡明宏
                                      法  官  陳憲裕
以上正本證明與原本無異。
如不服本判決，應於收受送達後十日內向本院提出上訴書狀，其
未敘述上訴之理由者並得於提起上訴後十日內向本院補提理由書
（均須按他造當事人之人數附繕本）。
                                      書記官  劉育妃
中    華    民    國    95    年    2    月    16     日
附錄：本案論罪科刑法條全文
刑法第三百二十八條：
意圖為自己或第3人不法之所有，以強暴、脅迫、藥劑、催眠術
或他法，至使不能抗拒，而取他人之物或使其交付者，為強盜罪
，處五年以上有期徒刑。
以前項方法得財產上不法之利益或使第 3 人得之者，亦同。
犯強盜罪因而致人於死者，處死刑、無期徒刑或十年以上有期徒
刑；致重傷者，處無期徒刑或七年以上有期徒刑。
第 1 項及第 2 項之未遂犯罰之。
預備犯強盜罪者，處一年以下有期徒刑、拘役或三千元以下罰金
。
刑法第三百三十條：
犯強盜罪而有第321條第1項各款情形之一者，處七年以上有期徒
刑。
前項之未遂犯罰之。


司法院資訊處製作；財團法人民間司法改革基金會備份。
